【裁判字號】    89,易,2209
【裁判日期】    900831
【裁判案由】    侵占遺失物
【裁判全文】
臺灣臺北地方法院刑事判決                        八十九年度易字第二二０九號
    聲  請  人  臺灣臺北地方法院檢察署檢察官
    被      告  丙○○
右列被告因侵占案件，經檢察官聲請以簡易判決處刑（八十九年度偵字第九四一五號
），惟本院刑事庭認不宜以簡易判決處刑（八十九年度簡字第七七四號），移送適用
通常程序審理，本院判決如左：
    主      文
丙○○連續意圖為自己不法之所有，而侵占離本人所持有之物，處罰金伍仟元，如易
服勞役，以參佰元折算壹日。
    事      實
一、丙○○於民國八十九年四月中旬起至四月底間，在其任職之金麗池男女藥浴健康
    廣場洗衣部附近即臺北市○○○路三十三巷與長春路口，分別拾獲乙○○所有經
    人換貼照片之國民身分證一張（乙○○之國民身分證係於八十八年十二月初，在
    桃園南崁遭不詳之人所竊取）與甲○○所有之富邦銀行信用卡、機車駕照及郵局
    提款卡各一張（甲○○於八十九年四月二十日晚上六十三十分許，將皮包一個置
    於停放在臺北縣土城市○○街六十二號前之機車置物箱內，而為不詳人士所竊取
    ，被竊時皮包內有甲○○之國民身分證、機車駕照、汽車駕照、富邦銀行信用卡
    、郵局提款卡各一張）及丁○○所有之國民身分證、機車駕駛執照、大眾商業銀
    行信用卡各一張（丁○○於八十九年四月二十三日晚上六時許，在臺北縣永和市
    永安市場捷運站前為不詳人士劃破所著長褲，竊取國民身分證、機車駕照、大眾
    商銀信用卡各一張及現金新臺幣一千六百餘元），竟基於意圖為自己不法所有之
    概括犯意，將上開其所拾獲離本人所持有之物，先後侵占入己。嗣於八十九年五
    月四日晚上十一時許，在臺北市○○路、林森北路口為警查獲其持有乙○○經變
    造之國民身分證與甲○○富邦銀行信用卡及丁○○國民身分證、機車駕照、大眾
    商業銀行信用卡等各一張，而後由其帶同警察至臺北市○○路家中，啟出所侵占
    之甲○○機車駕照及郵局提款卡各一張。
二、案經臺北市政府警察局中山分局移送臺灣臺北地方法院檢察署檢察官聲請以簡易
    判決處刑，惟本院刑事庭認不宜以簡易判決處刑，移送適用通常程序審理。
    理      由
一、訊據被告丙○○固坦承其有拾獲上開證件物品之事實，惟矢口否認有為自己不法
    所有之意圖，辯稱：我為警查獲時，身上僅放有被害人甲○○之信用卡一張，而
    因我的信用卡遭停用，為表示我也有信用卡可用，所以將之放在身上。至於拾獲
    之他人證件，我也沒有想太多，就把它裝在一個信封袋內，放在家中云云。經查
    ，被害人乙○○、甲○○、蔡志隆所有之上開證件物品遭竊等情，業據渠等於警
    訊、本院訊問時分別陳明在卷，而被告丙○○於八十九年五月四日晚上十一時許
    ，在臺北市○○路、林森北路口為警查獲其持有乙○○經變造之國民身分證與甲○○富邦銀行信用卡及丁○○國民身分證、機車駕照、大眾商業銀行信用卡等各
    一張，而後由其帶同警察至臺北市○○路家中，起出所侵占之甲○○機車駕照及
    郵局提款卡各一張等事實，業據臺北市政府警察局保安警察大隊函敘甚明，有該
    隊九十年三月十六日北市警保大行字第九０六０四六一０００號函一紙在卷可稽
    ，是被告辯稱為警查獲時，身上僅有被害人甲○○信用卡一事，與事實不符。又
    被告既供稱是在工作場所附近拾獲被害人等之證件物品，且拾獲地點周圍即有臺
    北市政府警察局中山分局、長春路派出所、中山一派出所、中山二派出所及建成
    派出所等警察機關，其竟不思將被害人之證件物品交由警察機關處理，卻將之分
    別放在家中及自己身上，其有為自己不法所有之意圖，至為灼然，所辯不足採信
    。此外，並有經變造之乙○○國民身分證一張及贓物認領保管收據二紙存捲可佐
    ，本案事證明確，被告犯行堪以認定，應予依法論科。
二、核被告所為，係犯刑法第三百三十七條之侵占離本人所持有之物罪。其先後三次
    犯行之時間緊接，方法、地點亦相同，所犯係構成要件相同之罪名，顯係基於概
    括犯意而為之，為連續犯，應依刑法第五十六條規定以一罪論，並加重其刑，檢
    察官以被告係一行為觸犯上開罪名，為想像競合犯，尚有未洽。爰審酌被告前曾
    於八十年間因贓物案件經本院判處罰金一千元確定，於八十年九月三十日易服勞
    役期滿；八十一年間又因竊盜案件經臺灣士林地方法院判處有期徒刑六月確定，
    八十二年四月十九日執行完畢，此有臺灣高等法院檢察署刑案紀錄簡覆表在卷可
    按，犯罪之動機、目的、手段、所生損害及犯罪後之態度等一切情狀，量處如主
    文所示之刑，並諭知易服勞役之折算標準，以資懲儆。
三、被害人乙○○、甲○○被竊上開證件後，曾遭人冒用名義申辦行動電話門號使用
    部分，應由檢察官另行偵辦。
據上論斷，應依刑事訴訟法第四百五十二條、第二百九十九條第一項，刑法第五十六
條、第三百三十七條、第四十二條第二項，罰金罰鍰提高標準條例第一條前段、第二
條判決如主文。
本案經檢察官蔡佳玲到庭執行職務。
中      華      民      國    九十      年      八      月    三十一    日
                                    臺灣臺北地方法院刑事第五庭
            法  官  朱夢蘋
右正本證明與原本無異。
如不服本判決應於送達後十日內向本院提出上訴狀
                                        書記官  周小玲
中      華      民      國   九十      年       九     月       五      日
附錄本案論罪科刑法條：
刑法第三百三十七條
意圖為自己或第三人不法之所有，而侵占遺失物、漂流物或其他離本人所持有之物者
，處五百元以下罰金。


司法院資訊處製作；財團法人民間司法改革基金會備份。
